臺灣高等法院臺中分院刑事判決　　　　94年度上易字第1082號
上　訴　人
即　被　告　戊○○
　　　　　　　　　　　之3號
選任辯護人　沈炎平律師
上列上訴人因竊盜案件，不服臺灣彰化地方法院94年度易字第18
5號中華民國94年6月17日第一審判決（起訴案號：臺灣彰化地方
法院檢察署93年度偵緝字第10號），提起上訴，本院判決如下：
    主  文
原判決撤銷。
戊○○共同攜帶兇器，毀壞安全設備竊盜，處有期徒刑陸月，如
易科罰金，以佰元折算壹日。
    事  實
一、戊○○與己○○（另案由原審法院審理中）共同基於意圖為
    自己不法所有之犯意聯絡，於民國（下同）93年6月5日深夜
    0時許，由戊○○駕駛車牌TD-8228號自小客車，搭載己○○
    前往彰化縣二林鎮○○○段葡萄園尋找作案目標，行經彰化
    縣二林鎮○○○段 418號乙○所有之葡萄園時，見四下無人
    ，乃停車推由己○○下車，攜帶自備之塑膠籃子 1個，並持
    客觀上足以對他人之生命、身體造成危險，可供兇器使用之
    剪刀 1把（未扣案），破壞乙○之葡萄園用以防止他人進入
    之塑膠網圍籬後，進入葡萄園內竊取乙○所有之巨峰葡萄 6
    公斤（價值約新台幣《下同》 5百元），戊○○則在車上把
    風並準備接應；適丁○○在附近冬瓜園灌溉，見該車輛形跡
    可疑，乃通知乙○之弟甲○○到場，戊○○見事跡敗露即駕
    車離開；俟己○○手捧塑膠籃子（內裝已竊得之葡萄 6公斤
    ）自葡萄園走出，步向戊○○原停車處，丁○○與甲○○趨
    前質問葡萄來源，己○○含糊答稱係其伯父所有云云後，即
    趁隙將內裝有葡萄之塑膠籃子丟棄現場而匆促逃逸。惟因丁○○已記住戊○○所駕自小客車之車牌號碼，報警處理，並
    在前揭葡萄園旁扣得葡萄 6公斤（已由乙○領回）及不知何
    人所有之塑膠籃子一個，嗣經警載同甲○○沿路查尋，於同
    日凌晨 1時30分許，在上揭葡萄園附近之斗苑路查獲駕駛前
    開車輛之戊○○，而循線查悉上情。
二、案經乙○訴由彰化縣警察局二林分局報請臺灣彰化地方法院
    檢察署檢察官偵查起訴。
    理  由
一、按被告以外之人於審判外之言詞或書面陳述，除法律有規定
    者外，不得作為證據，刑事訴訟法第159條第1項固有明文。
    惟被告以外之人於偵查中向檢察官所為之陳述，除顯有不可
    信之情況者外，得為證據；又被告以外之人於審判外之陳述
    ，雖不符前 4條之規定，而經當事人於審判程序同意作為證
    據，法院審酌該言詞陳述或書面陳述作成時之情況，認為適
    當者，亦得為證據。當事人、代理人或辯護人於法院調查證
    據時，知有第159條第1項不得為證據之情形，而未於言詞辯
    論終結前聲明異議者，視為有前項之同意。刑事訴訟法第15
    9條之1第 2項、第159條之5定有明文。查本件上訴人即被告
    戊○○於原審並未爭執證人即告訴人乙○、證人甲○○、丁○○於警詢、檢察官偵查中之證述及證人魏福助於警詢中之
    證述之證據能力，均同意作為證據，復未於原審審判程序調
    查該證據時聲明異議（參原審準備程序筆錄第 6頁、審判筆
    錄第31頁），經審酌證人乙○、甲○○及丁○○偵查中之證
    述均經具結，有證人結文 3紙在卷可憑，且無顯有不可信之
    情形；另審酌前開證人之各該警詢筆錄作成時之情況，亦認
    為適當，爰依刑事訴訟法第159條之1第 2項、第159條之5之
    規定，認均為傳聞法則之例外，有證據能力，合先敘明。
二、訊據上訴人即被告戊○○（下稱被告）固坦認於案發時間駕
    駛該自小客車在前揭葡萄園旁停車及其後又駕車駛至清水橋
    與葡萄園前小路交岔轉彎處之水銀燈下停車之事實，惟矢口
    否認有何竊盜犯行，辯稱：伊平時作保險業務，案發當天伊
    係一人獨自駕車前往二林鎮○○○段附近要找房子承租，及
    觀察附近居住環境，惟因路況不熟才駕車在該地繞來繞去，
    經過葡萄園時，因尿急而停車小解，之後伊又駕車繞行，在
    清水橋水銀燈下停車喝飲料，其後未久即在路上被警攔停，
    然伊當天並未與己○○同車或共同竊取葡萄，伊被警攔停時
    車上僅伊一人，車上亦均未被查獲葡萄或剪刀，本件與伊無
    關，伊並未有何竊盜犯行云云。
三、本件被告於93年6月5日凌晨0時許駕駛車牌TD-8228號自小客
    車在案發地點附近來回徘徊繞圈數次，嗣先停車於葡萄園附
    近之冬瓜園旁，不久後駛離，又駕車駛至清水橋與葡萄園前
    小路交岔轉彎處之水銀燈下停車乙節，為被告所自承，且經
    證人丁○○於警詢、檢察官偵查及原審審理中、證人甲○○
    於警詢及檢察官偵查中分別證述明確，並有證人丁○○當庭
    繪製之現場圖、車牌 TD-8228號自小客車之車籍作業系統查
    詢認可資料各 1紙附卷可稽，此部分事實首堪確定。茲本案
    應審究者，厥為被告駕車在案發地點停車之原因為何？是夜
    是否與己○○一同前往案發地點？經查：
(一)證人丁○○於原審審理中結證稱：案發當晚其在冬瓜園工作
    ，看見被告深夜在案發地點駕車徘徊繞圈，待其離開冬瓜園
    且頭燈電力耗盡後，被告才在冬瓜園旁停車，由車上下來一
    位男子，破壞葡萄園之塑膠網圍籬後進入葡萄園竊取葡萄，
    被告則留在車上把風及接應，其乃騎乘機車出來查看，被告
    見狀即駕車離開，其一路跟隨並記下該車牌號碼，並轉往證
    人甲○○住處，告知有人在偷葡萄，嗣其與證人甲○○發現
    被告將自小客車轉停在清水橋轉入原來葡萄園前小路之轉角
    處的水銀燈下，即騎乘機車至該自小客車前停車，看到被告
    坐在該自小客車內，此時前揭男子適端著1籃葡萄及拿著1把
    剪刀走過來，被告見狀即駕車離開，而該男子於辯稱葡萄係
    其伯父所有後，亦將葡萄棄置在現場逃逸等語（參原審審判
    筆錄第6、7頁），於本院審理時亦仍為相同之供證（參本院
    審判筆錄），核與其警詢及偵查中證述之情節一致，且與證
    人甲○○於警、偵訊時及本院審理中證述之情節互核大致相
    符；參以被告就其當晚兩度停車，及第二次停車處在水銀路
    燈下，光線明亮，其當時亦明確看到證人丁○○之事實，已
    供述明確等情（參原審審判筆錄第35、36頁），是證人丁○○前開證述應非無據；另證人丁○○於原審審理中就原審訊
    問當天竊盜葡萄之男子是否即為當庭之己○○時，雖答稱跟
    己○○很像，但因時間已將近一年，有點不太清楚等語（參
    原審審判筆錄第8頁），惟其與證人甲○○於93年8月17日（
    距案發後 2月又11天）警詢中經警請其等指認竊盜之男子是
    否為當時在場之另一證人魏福助時，均答稱不是，並明確具
    體指認己○○才是行竊之人，有其二人當日之警詢筆錄各 1
    份、指認口卡片 2紙在卷可憑，是證人丁○○於原審審理時
    既係因時日久遠，記憶模糊，無法確定己○○是否為當日竊
    盜之人，自應以距離案發日僅 2月餘之警詢指認陳述為可採
    ；又證人丁○○復證稱：乙○之葡萄園因曾遭竊，四周均以
    塑膠網圍籬圍繞，且在案發前塑膠網並未遭破壞，案發後就
    發現有如卷附照片所示的洞，故其認為己○○是從此處進入
    等語（參原審審判筆錄第10、11頁），參以該葡萄園僅在臨
    路之一面留有已上鎖之鐵門供進出，而該鐵門並未遭破壞，
    有現場 5張照片可佐等情，應認證人丁○○前揭證言可採；
    此外，並有當天遺留在犯罪現場內裝葡萄之塑膠籃子之照片
    2張、贓物認領保管單1紙附卷可稽。是被告在案發地點停車
    之目的，應係與己○○共同竊盜葡萄無訛。
(二)至被告雖以前揭情詞置辯，惟查：
  1.本件案發地點之彰化縣二林鎮○○○段位處偏僻鄉鎮○路段
    ，深夜時分何來出租房屋可看；且案發時間為深夜凌晨 0時
    至 1時許，該地係屬郊區野外，附近並無任何住家房屋（參
    卷附現場照片），葡萄園前之小路亦無路燈（參證人丁○○
    於原審審理中之證述，審判筆錄第12、13頁），倘被告對當
    地道路不熟悉，衡情應會選擇路燈明亮或較大的道路行走，
    以防迷路又無處求援，縱其因一時誤入案發地點之小路，在
    穿越通過後應會避免再次進入，豈有反又多次繞進案發地點
    小路之理，然被告非但在案發地點之小路來回多次，且更單
    獨一名婦女在暗無燈光之偏僻地點停車小解，實異乎常情；
    更有甚者，被告於遭證人丁○○發現而駛離後，竟復將自小
    客車轉停在前開小路與清水橋之轉彎處，被告雖辯稱係停車
    喝飲料云云，但當時已凌晨 1時許，被告僅因喝飲料之理由
    就將車子停在該處，更與常情有違。是被告辯稱其當天深夜
    前往二林鎮尋找房屋承租，及當天在案發地點附近停車係因
    尿急小解及喝飲料云云，俱與常情有違，均非可採。
  2.被告雖一再辯稱案發當晚證人己○○未與其一同至案發地點
    云云，惟證人己○○即為案發當天動手竊盜葡萄之男子，業
    據證人丁○○及甲○○於警詢中證述明確；且案發時證人己○○正積極追求被告，證人己○○所申辦之0000000000號行
    動電話亦正交由被告使用中，此為證人己○○與被告所不爭
    執（參原審審判筆錄第22、34頁），而證人魏福助亦證稱：
    己○○在案發前即曾介紹被告與伊認識，有時伊打電話找己○○時，會由被告接電話等語（參原審審判筆錄第 17-19頁
    ），再參以被告與證人己○○因本案經通緝到案後，互為對
    方辦理交保（被告之具保人名義雖為廖新龍，惟實際上係證
    人己○○籌錢辦理，僅係由其堂弟廖新龍具名，業據證人己○○證述明確，參原審審判筆錄第25頁），及二人最遲自94
    年 2月起已租屋同居在彰化縣二林鎮○○街34號（此有渠二
    人居所均在該處及證人己○○證述可佐）、且二人現亦已於
    94年10月間結婚（參本院審判筆錄第 2頁之證人己○○供證
    ）等情，顯見被告與證人己○○自案發時起迄今，二人之關
    係應均相當親密，然被告於本案之偵查中先則否認案發時認
    識證人己○○，亦否認認識證人魏福助，俟檢察官提出通聯
    紀錄後，被告始承認其認識證人魏福助，再經檢察官告知證
    人魏福助已證稱被告與證人己○○當時在一起後，被告方又
    承認與證人己○○僅是朋友，惟又否認知悉證人己○○之姓
    名，並表示不知證人己○○住處云云（參94年度偵緝字第10
    號卷第13、14頁），稽此以觀，被告顯然刻意隱瞞其與證人
    己○○關係親密，甚至於其二人已同居之情形下，竟仍虛稱
    不知如何聯絡證人己○○（參原審準備程序筆錄第 7頁），
    是倘被告非要刻意隱瞞己○○之身分，實無對此加以隱匿之
    必要；至證人己○○雖亦證稱：案發當晚未與被告在一起，
    當天其在他處打麻將等語，惟經原審訊問為何被告深夜外出
    其未陪同，及被告如何主動與其聯絡時，竟證稱：因為其手
    機放在被告處，被告無法與其聯絡，平常都是其與被告聯絡
    ，倘被告要與其聯絡，都要透過其朋友，但該朋友現已死亡
    等語（參原審審判筆錄第24、25、28頁），以渠二人當時關
    係密切之程度，被告要與證人己○○聯絡，竟要透過第三人
    ，實屬荒謬；復又參酌證人己○○亦為本件犯罪事實之共犯
    ，並另案由原審法院審理中等情，堪認被告前揭辯詞及證人
    己○○上開證詞及其於本院審理中到庭供證是日未與被告同
    車前往云云，均非事實，不足採信。
(三)縱上，本件事證已臻明確，被告與證人己○○共同竊盜之犯
    行洵堪認定，應依法論科。
四、按刑法第 321條第1項第3款之攜帶兇器竊盜罪，係以行為人
    攜帶兇器竊盜為其加重條件，此所謂兇器，其種類並無限制
    ，凡客觀上足對人之生命、身體、安全構成威脅，具有危險
    性之兇器均屬之，且祇須行竊時攜帶此種具有危險性之兇器
    為已足，並不以攜帶之初有行兇之意圖為必要。最高法院79
    年台上字第5253號判例可資參照。查己○○所攜帶之剪刀長
    約15公分，業據證人丁○○證述明確（參原審審判筆錄第11
    頁），可認是客觀上足以對人之生命、身體、安全構成威脅
    ，顯為具有危險性之兇器。次按以自己共同犯罪之意思，參
    與實施犯罪構成要件以外之行為，或以自己共同犯罪之意思
    事先同謀，而由其中一部分人實施犯罪之行為者，均為共同
    正犯（釋字第 109號解釋參照）。查被告雖未下車竊取葡萄
    ，惟其與證人己○○事先同謀而同車前往現場，推由證人己○○下車行竊，被告留在車上把風接應，自屬共同正犯無訛
    。被告推由證人己○○持剪刀破壞葡萄園用以防止他人進入
    之塑膠網圍籬而進入行竊，並已將剪下之葡萄放入籃子並帶
    離葡萄園始遭攔下，所竊葡萄顯已置於證人己○○之實力支
    配下，核被告所為，係犯刑法第321條第1項第2、3款攜帶兇
    器毀壞安全設備竊盜既遂罪，公訴人公訴意旨以被告未將竊
    得之葡萄帶走，而認被告係竊盜未遂，容有誤會。又公訴人
    認被告係犯同法第 320條之普通竊盜罪，容有未洽，起訴法
    條應予變更。被告與證人己○○二人就前開加重竊盜犯行，
    有犯意聯絡與行為分擔，均為共同正犯。
五、原審予以論罪科刑，固非無見，惟：１、檢察官之起訴法條
    為刑法第 320條之普通竊盜罪，原審論以同法第321條第1項
    第2、3款之加重竊盜罪，漏未援引刑事訴訟法第 300條規定
    變更法條，稍嫌疏失。２、本件共犯己○○作案用之塑膠籃
    子一個業經棄留現場扣案（有警卷所附之照片二幀可憑，並
    據證人甲○○、乙○、丁○○於偵查中供明－參第4754號偵
    卷第 8頁訊問筆錄），原審誤認該塑膠籃子並未扣案，事實
    認定容有欠妥；３、按刑法第 338條第1項第2款（現行刑法
    第 321條第1項第2款）所謂毀越門扇牆垣，係指毀損或超越
    及踰越門扇牆垣而言。與用鑰匙開鎖啟門入室者不同。司法
    院解釋所謂越進門扇牆垣，其越進二字亦應解為超越或踰越
    而進，非謂啟門入室即可謂之越進（最高法院22年上字第45
    4 號判例要旨可參）。本件共犯己○○將葡萄園塑膠網圍籬
    下方剪開後進入，有現場照片可憑，雖屬毀壞防盜之安全設
    備，惟揆諸上揭判例要旨所示，尚無超越或踰越可言，原審
    主文併論以毀「越」安全設備竊盜罪，亦屬未洽。被告徒執
    前揭情詞否認犯行提起上訴，指摘原判決不當，雖非可採而
    未指摘及此，然原判決既有上揭可議，仍屬無可維持，應由
    本院將原判決撤銷改判。爰審酌被告犯後飾詞圖卸，否認犯
    行，難認知悔，惟並無前科，素行尚佳，本件所竊葡萄 6公
    斤約僅 5百元，價值不高，且棄留現場未及帶走，竊行所生
    危害、犯罪手段、情節均屬輕微等一切情狀，量處如主文第
    2 項所示之刑，並諭知易科罰金之折算標準，以示懲儆。又
    被告與證人己○○犯罪使用之剪刀 1把並未扣案，及現場棄
    留之塑膠籃子 1個，因被告與證人己○○均否認所有，又無
    積極證據證明為渠等所有，爰不諭知沒收，附此敘明。
據上論結，應依刑事訴訟法第369條第1項前段、第364條、第300
條、第299條第1項前段，刑法第28條、第321條第1項第2、3款、
第41條第1項前段，罰金罰鍰提高標準條例第2條，判決如主文。
本案經檢察官丙○○到庭執行職務。
中　　華　　民　　國　　94　　年　　11　　月　　24　　日
              刑事第十一庭  審判長法　官  黃  梅  月
                                  法　官  林  宜  民
                                  法　官  林  欽  章
上列正本證明與原本無異。
不得上訴。
                                  書記官  巫  彥  佳
中　　華　　民　　國　　94　　年　　11　　月　　24　　日
附錄本案論罪科刑法條全文
中華民國刑法第321條
犯竊盜罪而有左列情形之一者，處6月以上、5年以下有期徒刑：
一  於夜間侵入住宅或有人居住之建築物、船艦或隱匿其內而犯
    之者。
二  毀越門扇、牆垣或其他安全設備而犯之者。
三  攜帶兇器而犯之者。
四  結夥三人以上而犯之者。
五  乘火災、水災或其他災害之際而犯之者。
六  在車站或埠頭而犯之者。
前項之未遂犯罰之。
